臺灣桃園地方法院民事判決　　　　　　　　96年訴字第1068號
原　　　告　戊○○
　　　　　　　　　　　　之7號.
訴訟代理人　鄭仁壽律師
被　　　告　乙○○○
　　　　　　甲○○
　　　　　　丁○○原名：李小.
　　　　　　丙○○
上列當事人間債務人異議之訴事件，經本院於民國96年9月13日
言詞辯論終結，判決如下：
    主  文
本院九十六年度執字第二七六０九號損害賠償強制執行事件所為
之強制執行程序應予撤銷。
訴訟費用由被告負擔。
    事  實
甲、原告方面：
一、聲明：如主文所示。
二、陳述：
  (一)原告前於民國83年4 月9 日凌晨5 時許駕駛車號KZ-8709 號
    自用小客車沿桃園縣桃園市○○路往龜山方向行駛，行近桃
    園縣桃園市○○路、民權路口，因疏於注意，違規超越同向
    在前由訴外人陳吉皮所駕駛之車號SO-5596 號自用小貨車，
    適有被害人李寶芬騎乘車號RSN-536 號機車，欲橫越三民路
    沿民權路往火車站方向行駛，原告所駕前開自用小客車左後
    車身遂不慎擦撞被害人李寶芬所騎乘機車左側煞車把手，被
    害人李寶芬受此擦撞後瞬即失控，致所乘機車右側車頭撞擊
    行駛在後之訴外人陳吉皮自用小貨車左前角，被害人李寶芬
    因而受傷倒地，經送醫急救，延至同日上午9 時30分不治死
    亡，被告4 人為李寶芬之繼承人，即以本件原告為被告，起
    訴請求原告須就前開侵權行為負損害賠償責任，經鈞院於84
    年7 月7 日以84年度訴字第445 號判決原告應分別給付新台
    幣（下同）188,701 元、6 萬元、6 萬元、405,445 元予被
    告乙○○○、甲○○、丁○○、丙○○，該判決並於84年8
    月15日確定在案。
  (二)嗣被告4 人遲至96年5 月29日始持鈞院前開84年度訴字第44
    5 號判決及確定證明書向鈞院聲請對原告所有財產予以強制
    執行，經鈞院以96年度執字第27609 號損害賠償強制執行事
    件受理。惟依民法第197 條第1 項、第137 條之規定，被告
    4 人之前開侵權行為損害賠償請求權消滅時效應自84年8 月
    15日重行起算5 年，其消滅時效完成日為89年8 月15日，而
    被告4 人自84年8 月15日起至89年8 月15日止均未曾向原告
    請求賠償或為其他中斷時效之行為，基此，渠等據以聲請之
    前開執行名義，其請求權已罹於時效而消滅，原告自得依民
    法第144 條第1 項規定，主張時效完成之抗辯而拒絕給付，
    此即屬執行名義成立後有消滅債權人（即被告4 人）請求之
    事由發生，原告爰依強制執行法第14條第1 項前段規定提起
    本件訴訟，請求撤銷鈞院96年度執字第27609 號損害賠償強
    制執行事件所為之強制執行程序。
三、證據：提出本院84年度訴字第445 號民事判決及確定證明書
    、民事聲請強制執行狀各1 件為證。
乙、被告方面：
    被告4 人均未於本件言詞辯論期日到庭辯論，亦均未提出任
    何準備書狀作何聲明或陳述。
丙、本院依職權調閱本院84年度訴字第445 號侵權行為損害賠償
    、96年度執字第27609 號損害賠償強制執行事件卷宗。
    理  由
一、本件被告4 人經合法通知，均未於言詞辯論期日到場，核均
    無民事訴訟法第386 條所列各款情形，爰依原告之聲請，由
    其一造辯論而為判決。
二、本件原告主張：原告前因於前開時、地駕駛車輛不慎擦撞被
    害人李寶芬騎乘之機車，肇致被害人李寶芬因此撞擊訴外人
    陳吉皮駕駛之自用小貨車而受傷，經送醫急救仍不治死亡，
    被告4 人為李寶芬之繼承人，即以本件原告為被告，起訴請
    求原告須就前開侵權行為負損害賠償責任，經本院於84年7
    月7 日以84年度訴字第445 號判決本件原告應分別給付188,
    701 元、6 萬元、6 萬元、405,445 元予本件被告乙○○○
    、甲○○、丁○○、丙○○，該判決並於84年8 月15 日 確
    定。嗣本件被告4 人於96年5 月29日持前開確定判決及確定
    證明書向本院聲請對原告所有財產予以強制執行，經本院以
    96年度執字第27609 號損害賠償強制執行事件，查封原告所
    有坐落桃園縣龜山鄉○路○段○路坑小段717-1 地號土地等
    事實，業據提出本院84年度訴字第445 號民事判決及確定證
    明書、民事聲請強制執行狀各1 件為證，並經本院依職權調
    閱本院84年度訴字第445 號侵權行為損害賠償、96年度執字
    第27609 號損害賠償強制執行事件卷宗核閱屬實。被告4 人
    均經合法通知，無正當理由，未於言詞辯論期日到場，亦未
    提出書狀作何聲明或陳述，依民事訴訟法第280 條第3 項前
    段準用同條第1 項前段之規定，視同被告均對於原告之主張
    自認，故堪信原告之前開主張為真實。
三、原告又主張：被告自84年8 月15日取得前開確定判決之執行
    名義後，遲至96年5 月29日始持該確定判決及確定證明書聲
    請對原告所有財產予以強制執行，已罹於消滅時效，伊依法
    拒絕給付，被告自不得對伊執行等語。經查：
  (一)按請求權，因15年間不行使而消滅。但法律所定期間較短者
    ，依其規定。消滅時效，因起訴而中斷。因起訴而中斷之時
    效，自受確定判決，或因其他方法訴訟終結時，重行起算。
    經確定判決或其他與確定判決有同一效力之執行名義所確定
    之請求權，其原有消滅時效期間不滿5 年者，因中斷而重行
    起算之時效期間為5 年。民法第125 條、第129 條第1 項第
    3 款、第137 條第2 項、第3 項分別定有明文。又因侵權行
    為所生之損害賠償請求權，自請求權人知有損害及賠償義務
    人時起，2 年間不行使而消滅。民法第197 條第1 項前段亦
    有明文。
  (二)本件被告起訴請求原告就前開侵權行為負損害賠償責任，業
    經本院於84年8 月15日判決確定，是被告4 人對原告所有之
    前開侵權行為損害賠償請求權其時效於起訴時中斷並重行起
    算，而原有消滅時效雖為2 年，然該請求權既經確定判決所
    確定，其因中斷而重行起算之時效期間即為5 年，則前開侵
    權行為損害賠償請求權時效自84年8 月15日重行起算後，至
    89 年8月15日即已罹於時效而消滅，原告依法得拒絕給付。
    是原告主張前開侵權行為損害賠償請求權已罹於時效消滅，
    伊得拒絕給付等語，即屬有據。
四、次按，執行名義成立後，如有消滅或妨礙債權人請求之事由
    發生，債務人得於強制執行程序終結前，向執行法院對債權
    人提起異議之訴。強制執行法第14條第1 項前段有明文規定
    。查本件被告執以對原告為強制執行之執行名義，既於成立
    後其請求權已罹於時效而消滅，堪認本件強制執行程序有妨
    礙債權人請求之事由發生，原告主張被告不得對其強制執行
    洵屬正當。
五、從而，本件原告依強制執行法第14條第1 項前段之規定，訴
    請撤銷本院96年度執字第27609 號所為之強制執行程序，為
    有理由，應予准許。
六、本件事證已臻明確，原告其餘之主張及舉證，經核與本件判
    決結果不生影響，爰不另一一論述，附此敘明。
七、據上論結，本件原告之訴為有理由，依民事訴訟法第385 條
    第1 項前段、第85條第1 項前段，判決如主文。
中　　華　　民　　國　　96　　年　　9 　　月　　27　　日
                  民事第一庭  審判長法　官  郭琇玲
                                    法  官  卓立婷
                                    法  官  陳雪玉
如對本判決上訴，須於判決送達後20日內向本院提出上訴狀。
以上正本核與原本無誤。
中　　華　　民　　國　　96　　年　　9 　　月　　28　　日
                                    書記官  吳瓊英
